臺灣高等法院臺中分院刑事裁定
111年度聲再字第46號
再審聲請人  
即受判決人  黃禺宏



上列再審聲請人即受判決人因違反槍砲彈藥刀械管制條例案件，
對於本院106年度上訴字第1619號，中華民國106年12月27日第二
審確定判決（原審案號：臺灣臺中地方法院106年度重訴字第814
號，起訴案號：臺灣臺中地方檢察署106年度偵字第661號），聲
請再審，本院裁定如下：
    主  文
再審之聲請駁回。
    理  由
一、聲請意旨略以：再審聲請人即受判決人黃禺宏（下稱聲請人
    ）於105年12月14日下午3時30分許，在友人李少庭位於臺中
    市○○區○○路000巷0○0號住處時，遇警員因另案前往該處查緝
    毒品，聲請人當時係於警員未發覺前，主動將槍枝交付於警
    方，並非為警查獲。聲請人於警詢、偵訊、原審審理時均有
    聲明此事，本案聲請人係對於未發覺之罪自首而受裁判，應
    有刑法第62條自首減輕其刑之適用，然第一、二審法院對該
    部份均未審究，判決書亦未載明，即判處聲請人有期徒刑5
    年2月，併科罰金新臺幣3萬元，聲請人至今仍有所不服。又
    依刑法第59條規定犯罪之情狀顯可憫恕者，得酌量減輕其刑
    ，本案聲請人於偵審中均據實陳述，坦承不諱，祈盼法院能
    給予重新做人機會，爰依刑事訴訟法第420條第1項第6款及
    第421條規定聲請再審等語。
二、按法院認為聲請再審之程序違背規定者，應以裁定駁回之。
    但其不合法律上之程式可以補正者，應定期間先命補正；又
    法院認為無再審理由者，應以裁定駁回之；刑事訴訟法第43
    3條及第434條第1項定有明文。復按對於有罪確定判決之救
    濟程序，依刑事訴訟法規定有再審及非常上訴二種；前者係
    為救濟原確定判決認定事實錯誤而設，後者則為糾正原確定
    判決之違背法令，二者迥然有別。為受判決人之利益聲請再
    審，必其聲請之理由合於刑事訴訟法第420條第1項第1款至
    第6款，或第421條所定之情形，並依第429條規定，附具原
    判決之繕本及證據，提出於管轄法院，始得為之。至判決違
    背法令，則屬最高法院檢察署檢察總長提起非常上訴之事由
    ，並非當事人得據以聲請再審之理由；亦即再審制度，係為
    糾正個案實體事實認定錯誤而設之特別救濟程序，與非常上
    訴係對於確定判決違背法令之非常救濟程序有別。
三、再按不得上訴於第三審法院之案件，除前條規定外，其經第
    二審確定之有罪判決，如就足生影響於判決之重要證據漏未
    審酌者，亦得為受判決人之利益，聲請再審；刑事訴訟法第
    421條定有明文。本件原確定判決認定聲請人係違反（109年
    6月10日修正公布，同年月12日生效施行前）槍砲彈藥刀械
    管制條例第8條第1項之未經許可，製造可發射子彈具有殺傷
    力之改造手槍罪，該罪之法定刑為無期徒刑或5年以上有期
    徒刑，併科新臺幣1千萬元以下罰金，係得上訴於第三審法
    院之案件，自無刑事訴訟法第421條之適用。是聲請人爰引
    刑事訴訟法第421條規定聲請再審，程序上並不合法，且無
    從補正，先予敘明。
四、又按刑事訴訟法第420條第1項第6款規定有罪判決確定後，
    因發現新事實或新證據，單獨或與先前之證據綜合判斷，足
    認受有罪判決之人應受無罪、免訴、免刑或輕於原判決所認
    罪名之判決者，為受判決人之利益，得聲請再審。此所謂輕
    於原判決所認罪名，係指與原判決所認罪名比較，其法定刑
    較輕之相異罪名而言，至於同一罪名之有無加減刑罰之原因
    者，僅足影響科刑範圍而罪質不變，即與「罪名」無關，自
    不得據以再審，從而自首、未遂犯、累犯、連續犯等刑之加
    減，並不屬於刑事訴訟法第420條第1項第6款所指「輕於原
    判決所認罪名」之範圍，又宣告刑之輕重，乃量刑問題，亦
    不在本款所謂罪名之內（最高法院70年度第7次刑事庭會議
    決議、56年台抗字第102號判例意旨可資參照）。如未依法
    適用加減刑罰，亦係屬原確定判決是否「判決不適用法則或
    適用不當」而違背法令之問題，自應循非常上訴途徑解決，
    而非再審之範疇。聲請人雖以刑事訴訟法第420條第1項第6
    款規定聲請再審，然聲請人對於原確定判決認定之罪名並無
    爭執，可知並非主張可獲致較輕於原確定判決所認定之罪名
    。聲請意旨雖指稱法院未審酌其符合刑法第62條自首減刑及
    刑法第59條情堪憫恕酌減其刑之規定等情，然此均係同一罪
    名有無刑罰加減之原因，縱令屬實，亦僅影響科刑範圍，但
    罪質不變，自非屬再審程序之救濟範圍。又聲請人如認原確
    定判決未適用上開規定減輕其刑有所違誤，亦非原確定判決
    認定犯罪事實錯誤，而係原確定判決適用法律減輕其刑規定
    及量刑是否適法之問題。易言之乃原確定判決有無「判決不
    適用法則或適用不當」而違背法令，及得否聲請非常上訴救
    濟之範疇，而與再審程序係就認定事實是否錯誤之救濟制度
    無涉。因此，依上開規定及說明，聲請人前揭所述之再審理
    由，與刑事訴訟法第420條第1項第6款規定之法定再審事由
    不合，是其依此規定聲請再審，顯無理由，應予駁回。
五、末按109年1月8日修正公布，同年月10日生效施行之刑事訴
    訟法固增訂第429條之2前段規定：聲請再審之案件，除顯無
    必要者外，應通知聲請人及其代理人到場，並聽取檢察官及
    受判決人之意見。但無正當理由不到場，或陳明不願到場者
    ，不在此限。所稱「顯無必要者」，係指聲請顯屬程序上不
    合法且無可補正或顯無理由而應逕予駁回等事由，刑事訴訟
    法第429 條之2立法理由及法院辦理刑事訴訟案件應行注意
    事項第177 點之4 可資參照。故有關於必要性之判斷，則應
    視踐行該法定程序是否有助於釐清聲請意旨及所主張之再審
    事由，自未排除法院於認有程序上不合法、顯無理由或應逕
    予開啟再審程序時，得不經踐行該法定程序並逕為裁定，故
    基於立法者就聽審權保障與考量司法資源有限性之合理分配
    ，法院自得依據個案情節考量其必要而有判斷餘地。依此，
    本件聲請意旨業已敘明其聲請再審事由，一顯屬程序上不合
    法且無可補正，一屬顯無理由，依前開說明，本院即無通知
    聲請人到場，並聽取聲請人與檢察官意見之必要，以期訴訟
    經濟而節約司法資源，附此說明。
據上論結，應依刑事訴訟法第433條、第434條第1項，裁定如主
文。
中　　華　　民　　國　　111 　年　　3 　　月　　8 　　日
        　　刑事第六庭    審判長法　官  張  靜  琪
　　　　　 　　　　　　　　　   法　官  鍾  貴  堯
　　　　　　　　　　　　　　 　 法　官  劉  柏  駿  
　　　　　　　　　　　　　　　                         
以上正本證明與原本無異。     
如不服本裁定，得於收受送達後10日內向本院提出抗告書狀(須
附繕本)。因疫情而遲誤不變期間，得向法院聲請回復原狀。

                               書記官  許  美  惠
　　　　　　　　　　　　　　　 
中　　華　　民　　國　　111 　年　　3 　　月　　8 　　日